臺灣臺南地方法院刑事判決
109年度易字第1429號
公  訴  人  臺灣臺南地方檢察署檢察官
被      告  鄭昀甄


上列被告因竊盜案件，經檢察官提起公訴（109年度偵字第12144
號），本院判決如下：
    主  文
鄭昀甄竊盜，未遂，處拘役伍拾伍日，如易科罰金，以新臺幣壹
仟元折算壹日。
    事  實
一、鄭昀甄知悉工地或料場內存放之材料通常均為業主所有之物
    ，而已預見下述地點堆放之電纜線應為業主所有，不得任意
    拿取，竟仍意圖為自己不法之所有，基於竊盜之不確定故意
    ，於民國109年6月28日下午1時許，委請不知情之黃榮洲（
    所涉竊盜罪嫌另經檢察官為不起訴處分確定）駕駛車號00-0
    000號自用小客車載送其前往「星能股份有限公司」（下稱
    星能公司）位於臺南市○○區○○里00○0號之工地料場內，並在
    黃榮洲協助下，以徒手將該公司所有、由員工黃天賜管領之
    60平方釐米電纜線1批（長約300公尺，重約300公斤，下稱
    本件電纜線）搬運至上開車輛內之方式，著手竊取本件電纜
    線，惟因黃天賜適巧前往上址欲清點物料，見狀加以制止並
    轉知公司主任報警處理，鄭昀甄遂未能得逞。
二、案經臺南市政府警察局佳里分局報告臺灣臺南地方檢察署檢
    察官偵查起訴。
    理  由
一、以下所引用具傳聞證據性質之供述證據，因檢察官及被告鄭
    昀甄於本案言詞辯論終結前，均未爭執證據能力，本院審酌
    前開證據之作成或取得之狀況，並無非法或不當取證之情事
    ，且亦無顯不可信之情況，依刑事訴訟法第159條之5規定，
    均具有證據能力；又以下所引用非供述證據性質之證據資料
    ，則均無違反法定程序取得之情形，依刑事訴訟法第158條
    之4規定之反面解釋，亦應有證據能力，合先敘明。
二、訊據被告固坦承曾於109年6月28日下午1時許，委請友人黃
    榮洲駕駛車號00-0000號自用小客車載送其前往星能公司位
    於臺南市○○區○○里00○0號之工地料場，並在黃榮洲協助下徒
    手將本件電纜線搬運至上開車輛內，旋為星能公司員工黃天
    賜制止等事實，惟矢口否認涉有竊盜罪嫌，辯稱：其平日即
    以幫忙載運物品之方式賺取外快，其因接獲不明人士撥打之
    電話（未顯示號碼），要求其至上開地點載運電纜線，其乃
    依指示搬運本件電纜線，不知其所為涉嫌竊盜云云。經查：
  ㈠被告於109年6月28日下午1時許，委請友人黃榮洲駕駛車號00
    -0000號自用小客車載送其前往星能公司位於臺南市○○區○○
    里00○0號之工地料場，並在黃榮洲協助下，徒手將該公司所
    有、由員工黃天賜管領之本件電纜線搬運至上開車輛內，適
    因黃天賜前往上址欲清點物料，見狀加以制止，並由該公司
    主任報警處理，被告遂不及將本件電纜線全部搬運至上開車
    輛內載離，嗣經員警到場處理，先查扣本件電纜線後發還黃
    天賜領回等客觀事實，業據被告自承在卷，並經證人即星能
    公司員工黃天賜於警詢中證述上開發現遭竊及制止後由公司
    主任報警等情明確（警卷第19至23頁）；亦據證人即保全人
    員王俊成於警詢、偵查中證述曾發現被告與黃榮洲駕車前往
    上開工地料場內，伊感覺怪異即鎖上料場要前往公司確認，
    公司剛好來人並報警處理等語無誤（警卷第25至29頁，偵查
    卷第45至47頁）；復與證人即被告友人黃榮洲於警詢、偵查
    中陳述曾應被告之要求駕車載送其至上開工地料場內，並協
    助被告將本件電纜線搬運至車內等語可互為參照映證（警卷
    第11至17頁，偵查卷第27至29頁、第35至36頁、第55至57頁
    ）。此外，另有臺南市政府警察局佳里分局搜索扣押筆錄及
    扣押物品目錄表、查獲現場照片、贓物認領保管單、車輛詳
    細資料報表附卷可查（警卷第43至53頁、第59頁、第61至67
    頁、第69頁、第71頁），上開事實首堪認定。
  ㈡次查星能公司上開工地料場係周有圍籬、設有大門，門口由
    保全人員看守，其內並存放電纜線等諸多物料之處所，有前
    引證人王俊成之證述及查獲現場照片可資查考，依社會通念
    ，任何具有通常辨別事理能力之人當均可充分認知其內物品
    係業主所有之物，不得任意拿取；而被告前往搬取本件電纜
    線時，已係年滿48歲之成年人，其心智已然成熟，具有一般
    之智識程度及豐富之社會生活經驗，對上述情形自有相當之
    認識，即已預見本件電纜線應為業主所有，若未經許可擅自
    拿取，將破壞他人就該等物品之所有權或管領權，其竟仍為
    求獲利即擅自搬取本件電纜線，堪認被告主觀上顯具有縱其
    所為破壞他人對本件電纜線之所有權或管領權，亦不違背其
    本意之竊盜不確定故意無疑。
  ㈢被告雖辯稱係接獲不明男子撥打之電話（未顯示號碼），要
    求其至上開地點將電纜線搬上車，車開出來門口就會有人接
    應，其再把東西搬上對方的車，即可獲取報酬，其遂依指示
    於上開時、地搬運本件電纜線，不知所為涉嫌竊盜云云（參
    偵查卷第33至34頁，本院卷第118頁）。然被告於偵查中一
    度辯稱係接獲「沈天明」撥打之電話，又改稱不知對方身分
    ，復未能提供任何通話資料以供查證，其所辯已難憑採。再
    依被告辯解之情形，被告既無法確認來電者之真實身分、來
    歷，原無從確知對方是否有處分本件電纜線之權限；況對方
    如可駕車至料場門口接應，大可自行駕車至上開工地料場內
    搬取本件電纜線，殊無再耗費金錢委由被告出面搬運之必要
    ，衡情一般人如遇此狀況，均可判斷此等委託事項甚不合於
    社會生活常態，應係為遂行財產犯罪而避免立即遭發現追查
    。被告為具有正常判斷事理能力之人，已如前述，對於上情
    亦難諉為不知，是即令有其辯解之情形，亦應先行辨識對方
    之身分、瞭解搬運本件電纜線之原因、根據或直接向料場管
    理人員詢問可否搬取電纜線，始合常理，其竟為賺取外快，
    即未加確認恣意為之，益徵被告主觀上存有縱其所為係竊取
    他人之物亦在所不惜之不確定故意甚明。
  ㈣綜上所述，本件事證已臻明確，被告上開犯行洵堪認定，應
    予依法論科。　　
三、論罪科刑：
  ㈠被告欲竊取之本件電纜線係有相當體積、重量之物，非使用
    交通工具載離，實無法充分掌控、支配該等物品，是被告於
    搬運本件電纜線途中即為證人黃天賜發現而制止，證人王俊
    成亦察覺有異而關閉料場大門阻止被告離去，應認被告對其
    著手竊取之本件電纜線仍未達實力支配之狀態，核其所為係
    犯刑法第320條第3項、第1項之竊盜未遂罪。
  ㈡被告利用不知情之證人黃榮洲協助其搬運本件電纜線而著手
    竊盜犯行之實行，為間接正犯。又被告已著手於竊盜犯行但
    尚未得手財物，為未遂，爰依刑法第25條第2項規定，按既
    遂犯之刑度減輕之。
  ㈢茲審酌被告不思循正途獲取所需，任意以前揭方式著手竊取
    他人之財物，所為危害社會治安及他人財產權益，殊屬不該
    ，更可見其缺乏對他人財物所有權之尊重觀念，法紀意識不
    足，犯後復矢口否認犯行，難認其已知悔悟，惟念被告前無
    刑事前案紀錄，素行尚佳，兼衡被告犯罪之動機、手段、情
    節，及其自陳學歷為國中畢業，現從事洗碗工作，已離婚，
    子女均由前配偶照顧，須扶養父親（參本院卷第123頁）之
    智識程度、家庭生活狀況等一切情狀，量處如主文所示之刑
    ，並諭知易科罰金之折算標準，以示懲儆。 
據上論斷，應依刑事訴訟法第299條第1項前段，刑法第320條第3
項、第1項、第25條第2項、第41條第1項前段，刑法施行法第1條
之1第1項，判決如主文。
本案經檢察官胡晟榮提起公訴，檢察官林容萱到庭執行職務
中　　華　　民　　國　　110 　年　　1 　　月　　14　　日
　　　　　　　　　      刑事第四庭   法　官   蔡盈貞
以上正本證明與原本無異。
如不服本判決應於收受本判決後20日內向本院提出上訴書狀，並
應敘述具體理由。其未敘述上訴理由者，應於上訴期間屆滿後20
日內向本院補提理由書狀（均須按他造當事人之人數附繕本）「
切勿逕送上級法院」。 
　　　　　　　　　　　　　　　　　   書記官　　林耿慧　
中　　華　　民　　國　　110 　年　　1 　　月　　14　　日
附錄所犯法條：
刑法第320條　　　　　　　　　
意圖為自己或第三人不法之所有，而竊取他人之動產者，為竊盜
罪，處5年以下有期徒刑、拘役或50萬元以下罰金。
意圖為自己或第三人不法之利益，而竊佔他人之不動產者，依前
項之規定處斷。
前二項之未遂犯罰之。